臺灣臺南地方法院刑事判決　　　　　　　　　　　　　九十三年度訴字第二九號
　　公　訴　人　臺灣臺南地方法院檢察署檢察官
　　被　　　告　丙　○　○
　　指定辯護人　本院公設辯護人　甲○○
右列被告因強盜案件，經檢察官提起公訴（九十二年度偵字第一二三三三號），本院
判決如左：
    主  文
丙○○於夜間侵入住宅竊盜，處有期徒刑陸月，如易科罰金，以佰元折算壹日。
    事  實
一、丙○○於民國九十一年十月間因連續竊取機車案件，經本院於九十二年十月十三
    日以九十二年度簡字第一六二號判處有期徒刑六月，如易科罰金，以三百元折算
    一日，緩刑二年，並於九十二年十一月三日確定。惟丙○○竟在緩刑期間內之九
    十二年十一月十二日凌晨二時十分許，騎乘腳踏車行經臺南縣永康市○○街六十
    三巷二十六號乙○○所有之透天住宅前，因感覺口渴，見乙○○住宅一樓正在整
    修而將大門拆掉，遂意圖為自己不法之所有，擅自侵入上開住處一樓並進入作為
    該住宅一部之車庫內，趁屋主乙○○不注意之際，徒手竊取乙○○所有放置車庫
    地上之鋁箔包紅茶一罐，得手後旋即取出吸管飲用。嗣欲離去之際，為在二樓陽
    台收拾衣服之乙○○發覺，經乙○○下樓持其所有之不銹鋼鋼管一支毆傷丙○○
    ，再以優勢體力壓制住丙○○後（乙○○於壓制時受有左上臂瘀血擦傷及丙○○
    受傷部分，業據雙方在偵查中撤回告訴，均已為不起訴處分），旋為到場處理之
    員警查獲。
二、案經乙○○訴由臺南縣警察局永康分局報請臺灣臺南地方法院檢察署檢察官偵查
    起訴。
    理  由
一、右揭犯罪事實，業據被告丙○○於本院審理時自白承認（見本院卷第一二九、一
    三三頁），核與證人即告訴人乙○○所為證述相符（見警卷第一頁至第四頁，偵
    查卷第二八、二九頁，本院卷第二七、二八頁、第四九頁至第五四頁），復有贓
    物認領保管單一紙（見警卷第十五頁）、診斷證明書二份（見警卷第十三、十四
    頁）、蒐證照片十張（見警卷第十七頁至第二十頁、第二二頁）附卷可稽，另有
    扣案不銹鋼鋼管一支及腳踏車一輛可資佐證（見偵查卷第三頁），足認被告自白
    與事實相符。綜上，本案事證明確，被告犯行應堪認定。
二、論罪科刑：
  (一)查告訴人乙○○住家乃透天房屋，當時雖在翻修，但一樓車庫即為住處，告訴人
    當時仍住在三樓，家中尚有父母及妻小居住等情，業據告訴人陳述在卷（見本院
    卷第四九、五一、五四頁），是上開車庫乃與住宅部分之居住單位相通連而不可
    分割，為住宅居住使用之一部，自屬刑法第三百二十一條第一項第一款所稱「住
    宅」之範圍。
  (二)核被告所為，係犯刑法第三百二十一條第一項第一款之於夜間侵入住宅竊盜罪。
    起訴書原起訴法條為刑法第三百二十條第一項之罪，經蒞庭檢察官以社會基本事
    實同一，當庭變更起訴法條為刑法第三百二十一條第一項第一款之罪，核無不合
    ，併此敘明。
  (三)公訴意旨雖以：被告丙○○於夜間侵入乙○○住宅竊盜得手後，欲離去之際，為
    乙○○發覺，乙○○便上前詢問丙○○，並抓住丙○○之手欲將之逮捕，詎丙○
    ○竟為脫免逮捕，反出手抓向乙○○，並將乙○○之上衣抓破，而當場施以強暴
    手段，乙○○見狀，便隨手撿拾放置在地上之鐵管毆打丙○○，丙○○亦因此還
    手毆打乙○○，導致二人均受有傷害（傷害部分均已撤回告訴，另為不起訴處分
    ）。因認被告丙○○涉犯刑法第三百二十一條第一項第一款之加重竊盜罪嫌及第
    三百二十九條之準強盜罪嫌，應以同法第三百三十條第一項之加重強盜罪論處【
    起訴法條原為刑法第三百二十條第一項及第三百二十九條，以同法第三百二十八
    條第一項論處，嗣經蒞庭檢察官以社會基本事實同一，當庭變更起訴法條如前，
    本院認無不合，併此敘明】。
    1.起訴檢察官認被告丙○○涉有準強盜罪嫌，無非以被害人乙○○之證述及其診
      斷證明書作為主要論據。訊據被告丙○○堅決否認涉有準強盜罪犯行，辯稱：
      我沒有準強盜的意思，我只是偷拿一瓶飲料，被害人就打我了（見本院卷第一
      二九頁）等語。
    2.按刑法第三百二十九條所定之竊盜以強盜論者，係指竊盜因防護贓物，脫免逮
      捕、湮滅罪證而當場施以強暴脅迫者而言，如行為人自始並無脫免逮捕之故意
      ，或若於行竊時經事主發覺持械追捕即拋棄贓物而逃，被事主追上用棍毆打始
      予還擊致成互毆，縱擊傷事主可另成其他罪名，究不生以強盜論之問題（最高
      法院四十五年度臺上字第一五一七號判決要旨參照）。而所謂強暴，謂直接或
      間接對於人之身體施以暴力，壓制被害人之抵抗，或使被害人處於不能抗拒之
      狀態，是倘僅係消極的掙脫行為，並無積極的攻擊行為，尚難認行為人有施強
      暴、脅迫，而與準強盜罪之構成要件有違（最高法院八十二年度臺上字第三八
      四二號判決意旨參照）。
    3.經查：
      (1)告訴人乙○○陳稱：「我身高一百七十五公分，體重七十五公斤，我印象中
        是我下去立刻拉住丙○○的手將他抓住，丙○○隨手便把我的衣服撕破，我
        從地上撿起鐵管打他頭部，丙○○便受傷了，隨後我將丙○○壓制在地上，
        丙○○根本沒有辦法反抗，我不知道丙○○是否要脫逃，印象中沒有對話」
        （見偵查卷第八頁，本院卷第二八、四九、五二頁），惟告訴人乙○○在偵
        查中曾陳稱：「丙○○把我衣服抓破，是為了逃跑」（見偵查卷第二九頁）
        ，在警詢中又陳稱：「我有詢問丙○○飲料的來源，丙○○說是他在車庫偷
        的，之後丙○○想要逃跑，於是與我發生扭打」（見警卷第一頁）、「丙○
        ○想逃跑，我口頭喝令他不要跑，丙○○的口氣不佳，雙方拉扯造成我衣服
        破損，身體背部被抓傷，我就順手從地上撿起鐵棍敲打丙○○頭部」等語（
        見警卷第三頁）。
      (2)被告丙○○始終陳稱：「我不是因為要脫逃才打乙○○，是乙○○拉住我，
        而且又用鐵棍打我，我才還手抓傷他」（見偵查卷第九、十五、二五頁）、
        「我還沒離開，乙○○就打我了，我才抓他的手，後來乙○○撿拾放在地上
        的鐵管毆打我。和乙○○發生事情時，我根本沒想那麼多，只是將吸管插入
        後，就被打了」等語（見本院卷第二四、二七頁）。
      (3)而被告丙○○及告訴人乙○○因上開事件，被告丙○○受有頭部外傷併枕部
        頭皮裂傷約二‧五公分，告訴人則受有左上臂瘀血擦傷四乘二公分，有診斷
        證明書二份在卷可稽（見警卷第十三、十四），而被告丙○○身高則為一百
        六十公分（見本院卷第一○七頁）
      (4)綜合被告及告訴人之陳述及相關證據資料可知，被告並無起訴書所稱有脫免
        逮捕之故意，且自始至終均被告訴人所壓制；而告訴人就被告是否為脫免逮
        捕而抓傷告訴人，或是因為互毆而互相傷害對方，抑或是被告僅係消極掙脫
        不慎致告訴人受傷等節，其指述亦未能一致，自不能僅以告訴人上開瑕疵指
        述，對被告遽以準強盜罪相繩。
    4.綜上所陳，被告丙○○所辯並無脫免逮捕故意，亦未施以強暴脅迫行為等語，
      核與事證相符，應堪採信，揆諸前揭說明意旨，尚難以準強盜罪相繩。核其所
      為，應僅係構成刑法第三百二十一條第一項第一款之於夜間侵入住宅竊盜罪，
      公訴意旨認應依刑法第三百三十條第一項、第三百二十九條之加重準強盜罪處
      斷，尚有未洽，惟上開基本犯罪事實相同，爰依法變更起訴法條，併予敘明。
  (四)爰審酌被告所竊物品僅為鋁箔包紅茶一罐，價格不高，且於本院審理時始終坦承
    犯行，但被告甫因連續竊取機車案件，經本院判處有期徒刑六月，緩刑二年確定
    ，有臺灣高等法院被告全國前案紀錄表及上開刑事判決各一份在卷可憑（見本院
    卷第四、八頁），竟不知檢點，於判決確定後不到十日又觸犯本件竊盜犯行，且
    被告侵入住宅行為，使住宅喪失個人城堡之原有功能，擾亂住所安寧，對社會治
    安、個人隱私、財產危害甚大，而被告於本院審理期間甚有多次無正當理由未到
    庭，顯見被告向上意志薄弱，自制力不佳等一切情狀，本院認為被告犯罪之情狀
    尚無可憫恕之情事，爰量處如主文所示之刑，併諭知易科罰金之折算標準。
  (五)扣案不銹鋼鋼管一支為乙○○所有，業據證人陳明在卷（見警卷第十二頁），並
    非被告所有；而扣案腳踏車一輛乃被告所騎乘，且被告乃徒步侵入住宅行竊，是
    上開腳踏車並非直接供本件行竊所用之物，均無庸為沒收之諭知，併此敘明。
據上論斷，應依刑事訴訟法第二百九十九條第一項前段、第三百條，刑法第三百二十
一條第一項第一款、第四十一條第一項前段，罰金罰鍰提高標準條例第二條，判決如
主文。
本案經檢察官林志到庭執行職務。
中      華      民      國      九十三      年    九    月    二十九    日
                                臺灣臺南地方法院刑事第一庭
                                     審判長  法  官   侯明正
                                             法  官   柯顯卿
                                             法  官   李東柏
右正本證明與原本無異。
如不服本判決，應於判決送達後十日內向本院提出上訴狀( 應附繕本 )。
                                             書記官   李國敬
中      華      民    國      九十三      年    九    月    二十九    日
附錄本案論罪科刑法條全文：
刑法第三百二十一條第一項第一款
犯竊盜罪而有左列情形之一者，處六月以上、五年以下有期徒刑：
一  於夜間侵入住宅或有人居住之建築物、船艦或隱匿其內而犯之者。
